臺灣桃園地方法院刑事裁定　　　　　　　　　　　九十三年度年度聲判字第七號
　　聲　請　人　乙○○
　　代　理　人　陳傳中律師
　　被　　　告　甲○○
右列聲請人因告訴被告偽造文書案件，不服台灣高等法院檢察署檢察長中華民國九十
二年五月十九日，九十三年上聲議字第一０九號駁回聲請再議之處分（原不起訴處分
案號：臺灣桃園地方法院檢察署九十二年度偵字第一四八六三號），聲請交付審判，
本院裁定如左：
    主  文
聲請駁回。
    理  由
一、按告訴人不服上級法院檢察署檢察長或檢察總長認再議為無理由而駁回之處分者
    ，得於接受處分書後十日內委任律師提出理由狀，向該管第一審法院聲請交付審
    判；法院認交付審判之聲請不合法或無理由者，應駁回之，刑事訴訟法第二百五
    十八條之一、第二百五十八條之三第二項前段，分別定有明文。
二、原告訴與處分經過：
  (一)本件聲請人原向臺灣桃園地方法院檢察署檢察官提出告訴意旨略以：(1)被告甲○
    ○為桃園縣大溪鎮○○路○段一五二巷「夢想家社區」住戶，於民國九十一年八
    月二十九日，由該社區管理委員會前任主任委員即告訴人乙○○召開社區區分所
    有權人會議，當選為新任主任委員，任期自九十一年十月一日起，至同年十二月
    三十一日止；(2)當次會議決議遭桃園縣政府以程序瑕疵為由，不准予備查，要求
    須開會補正追認；(3)惟被告於受追認通過前，先於九十一年十一月二十八日，以
    該社區管理委員會主任委員名義，具名發函國防大學中正理工學院，通知該機關
    所屬教師繳交管理費狀況；(4)又於九十一年十二月十二日，在台灣桃園地方法院
    民事執行案件中，以債權人即該社區管理委員會之代理人身分，陳述意見，並在
    該院執行筆錄上簽署姓名，被告遲至九十一年十二月十九日方經該社區區分所有
    權人會議追認通過擔任主任委員。因認被告涉有偽造文書罪嫌云云。
  (二)案經臺灣桃園地方法院檢察署檢察官為不起訴處分（九十二年度偵字第一四八六
    三號）略以：訊據被告否認有偽造文書犯行，辯稱該社區管理委員會主任委員改
    選結果與桃園縣政府不准予備查無關，伊無偽造文書之意等語。經查，(1)前揭發
    予國防大學中正理工學院函文發函者代表人及台灣桃園地方法院民事執行筆錄債
    權人代理人欄，均係簽署被告自己姓名，有該函文、筆錄附卷可稽，則被告並未
    冒用他人名義偽造文件；(2)況被告確在該社區區分所有權人會議改選中，當選為
    新任管理委員會主任委員，任期自九十一年十月一日起，至同年十二月三十一日
    止，僅桃園縣政府要求必須進行補正追認等情；(3)另據告訴人所陳明，衡諸一般
    情理，被告於新任主任委員任期內，以該身分對外行文或簽署筆錄，雖尚未獲補
    正追認，亦僅屬對外代表社區管理委員會所為行為是否發生效力問題，難認有偽
    造文書之意，是查無積極證據足證被告有偽造文書情事，應認被告罪嫌不足等語
    。
  (三)聲請人不服上開處分結果，以該社區主任委員之任期為一年，原不起訴處分書將
    被告之主任委員任期誤認僅有三個月，顯有錯誤，以及被告雖係當選社區主任委
    員，但桃園縣政府工務局九十一年九月二十日公函指出該次出席會議人數不足，
    不予備查，應補正後再行送件，是被告仍不具主任委員身分，被告於同年十一月
    二十八日以主任委員名義發函，並於桃園法院民事執行處執行筆錄上簽名，均屬
    偽造文書行為等語，向台灣高等法院檢察署檢察長聲請再議。
  (四)台灣高等法院檢察署檢察長於九十二年一月二十七日，以九十三年度上聲議字第
    一０九號處分書，認聲請人再議無理由而駁回再議，理由略以：(1)被告甲○○係
    於九十一年十月一日接任上開社區管理委員會主任委員之職，嗣因住戶大會於同
    年十二月十九日改選曹新民為主任委員，曹新民於九十二年一月一日接任主任委
    員之職，因此，甲○○實際擔任主任委員僅有短短三個月期間，原不起訴處分書
    因此記載被告之任期自九十一年十月一日至同年十二月三十一日，並無錯誤，非
    謂主任委員之任期應祇有三個月；(2)被告自始否認犯行，並辯稱係住戶會議推選
    之主任委員，雖桃園縣政府命補正程序再送件，但伊認為既是主任委員，所以對
    外行文，並無偽造文書之犯意，又民事執行處筆錄是書記官寫好，要伊簽名，伊
    就簽名，亦無偽造文書之故意等語，所辯核與卷證相符；(3)況查，被告實際擔任
    社區主任委員一職，若規避處理社區事務，恐遭住戶指責其失職，祇得代表社區
    對外行文以及遵傳到庭，並在法院筆錄上簽名，足認其主觀上並無偽造文書之故
    意，是原檢察官偵查結果以被告罪嫌不足，而為不起訴處分，並無不合等語。
  (五)聲請人於九十二年五月二十八日收受臺灣高等法院檢察署之處分書後，遂於法定
    期間之九十三年二月九日，以陳傳中律師為代理人具狀敘明不服之理由，向本院
    聲請交付審判，程序上並無不合，合先敘明。
三、聲請交付審判意旨略以：
  (一)以代理名義所為之文書，其法律效果仍歸屬本人，即形式上對該文書負責之人為
    本人，且社會上一般人所信賴者非代理人，而係以其為表示被代理之本人意思之
    文書，故應認無權代理之文書，係冒用本人名義之文書，且縱經本人事後追認或
    默許其行為，亦無解於其偽造文書之罪責。
  (二)聲請人所爭議者，係被告以「夢想家社區管理委員會主任委員」之名義，如被告
    行為時，明知未合法具備前述身分，且未經授權竟仍為所告訴之行為，則徵之實
    務見解，係有成立偽造文書之可能。
  (三)縱使被告曾於九十一年八月二十九日，經區分所有權人會議決議當選為新任主任
    委員，但因該次決議之出席人數不符公寓大廈管理條例之相關規定，而有程序上
    瑕疵，且提前改選與原章程不符，此涉及修改章程，若章程未經修改，其決議即
    屬違反章程而無效，且其區分所有權人委任（授權）之意思表示，因不符法定、
    章定方式為之，其意思表示仍非有效（民法第七十三條），該無效決議是否得依
    工務局之函示，僅憑限期追認管理委員會之職務得逕使無效之決議發生法定之效
    力，已有疑義。
  (四)況，縱使被告確已具備管理委員會主任委員身分，其明知不實事項，卻撰述不實
    ，暗自登載於業務上所製作之管委會公函，私自行文國防大學中正理工學院，並
    向該管委會各管理委員散發，顯係「一行為觸犯數行為」，分別觸犯誹謗罪及業
    務上登載不實之偽造文書罪，原處分未予糾舉，自有違誤，為此，狀請裁定准予
    交付審判等語。
四、經查：
  (一)刑事訴訟法新修正後所增訂交付審判制度，其中第二百五十八條之三第三項雖規
    定法院就交付審判之聲請為裁定，得為必要之調查，惟其意旨乃係就以往「法官
    職權調查主義」訴訟模式，導向由當事人舉證先行、法官職權調查證據為輔之「
    改良式當事人進行主義」，因此所謂「法院得為必要之調查」之規定，應以偵查
    中曾顯現之證據為限，不可就其新提出之證據再為調查，亦不可蒐集偵查卷宗內
    所曾顯現以外之證據，合先說明。
  (二)按「夢想家社區管理委員會（下稱該管委會）原於九十一年七月二十日召開九十
    一年度社區住戶大會，因住戶（區分所有權人）僅出席十九戶未超過半數而流會
    ，故另發開會通知改於九十一年八月二十九日，再次召開住戶大會，並改選社區
    內Ａ、Ｂ、Ｃ、Ｄ、Ｅ、Ｆ及Ｇ棟管理委員，同時選出被告甲○○接任主任委員
    ，組成新任管委會，任期自同年十月一日至九十二年九月三十日止；有關九十一
    年度區分所有權人會議記錄及改選結果，原任管委會以九十一年九月十三日設
    自字第六號呈報桃園縣政府核備，條文修正部分因出席人數未達規定；由接續之
    管委會再行召集會議補正處理之；警衛事及公共造產等，原任主任委員乙○○先
    生另行造冊點交新接任主任委員甲○○先生」等語，為聲請人乙○○於九十一年
    九月三十日所製作交接資料之第一2.、五、六、八等項所明載，有聲請人簽章（
    與其刑事告訴狀鈐記章印文相符）之該桃園縣大溪鎮○○路「夢想家社區」管理
    委員會交接資料一份附於偵卷可稽。再，該管委會於九十一年十二月十九日下午
    七十三十分再次召開區分所有權人會議，有四十七戶出席，超過社區六十四住戶
    三分之二，並經三十八票表決通過主任委員為被告甲○○之該屆管委會追認案，
    亦有該次區分所有權人會議記錄、簽名冊等各一件在卷足憑，上開改選、接任與
    重選之經過，洵堪信為真實。故聲請人當初確實有改選並交接主任委員職務與被
    告甲○○。其次，公寓大廈管理條例於民國九十二年十二月三十一日修正，依本
    次修正施行前（即於民國八十九年四月二十六日修正施行之）第二十七條第一項
    、第二項規定：「公寓大廈應成立管理委員會或推選管理負責人。公寓大廈成立
    管理委員會者，應由管理委員互推一人為主任委員，主任委員對外代表管理委員
    會。管理委員會之組織及選任應於規約中定之」（修正後第二十九條第一、二項
    規定亦同）。被告甲○○確於九十一年八月二十九日因住戶大會改選，接任該管
    委會主任委員職務，其復依法對外代表管理委員會，則其先後於九十一年十一月
    二十八日，以該管委會主任委員名義，具名發函國防大學中正理工學院、於同年
    十二月十二日，在台灣桃園地方法院民事執行案件中，以債權人即該管委會之代
    理人身分，陳述意見，並在該院執行筆錄上簽名、同年十二月二日，在本院民事
    執行案件中，以債權人即該管委會之主任委員之名，向本院執行處遞送有關債務
    人婁德權先生「民事撤回執行狀」等舉措，即無不法犯意可言。至該條例第二十
    六條第一項規定起造人應召開區分所有權人會議，將所訂規約向地方主管機關報
    備，僅為行政管理措施，與該管委會是否合法成立或改選無涉，是系爭函文或筆
    錄既係由該社區第九十一年度區分所有權人會議合法改選成立管理委員會，選出
    並交接之主任委員即被告甲○○因代表或法定代理該管理委員會而簽章，自生法
    律上對外代表該管委會之效力。原不起訴與再議處分已於處分書中說明上述法律
    效果，聲請人仍以上開報備之行政監督措施不完備斤斤指摘其法律效果云云，尚
    無理由。
  (三)次按，被告甲○○於已獲選為社區管委會新任主任委員，並於自聲請人接交後對
    外行文或於執行筆錄上簽章，既屬前揭公寓大廈管理條例第二十七條第二項所定
    「主任委員對外代表管理委員會」之合法行為，此項代表或法定代理之行為，與
    民法第一百六十九條所謂表見代理或第一百七十條之所謂無權代理係效力未定須
    經本人追認之法律行為，尚屬有間，聲請人仍認被告甲○○所對外行文簽章行為
    ，為無權代理之文書係冒用本人名義之文書，且縱事後經本人追認或默許其行為
    ，亦無解逾期偽造文書之罪責云云，其法律見解尚有誤會，且對於原不起訴及再
    議處分之結果，不生影響，洵無理由。
  (四)又，刑法上所謂業務上作成之文書，係指從事業務之人，本於業務上作成之文書
    而言（最高法院四十七年台上字第五一五號判例參照），社區管委會之主任委員
    於為該社區管理事務代表（法定代理）以主任委員名義，具名對外發文，係屬公
    寓大廈管理條例修正前第二十七條第一項、第二項規定「主任委員對外代表管理
    委員會」之行為，是被告甲○○既於九十一年八月二十九日獲選為該社區管委會
    主任委員並接交後，其主觀上以該社區主任委員身分自居，並以為該社區管委會
    執行管理事務之意思，作成業務上之文書對外行文，並無業務上登載不實之犯意
    可言，原不起訴及再議處分書，已為說明，核無不當。
  (五)再者，聲請人原告訴意旨，係針對被告甲○○假以主任委員身分，假借該社區管
    理委員會為債權人代理人之名義，於九十一年十二月十二日出席本院民事執行處
    在執行筆錄上簽名，以及於同年十一月二十八日，假該社區主任委員之名，擅權
    行文國防大學中正理工學院，因認其涉有業務上文書登載不實、使公務員登載不
    實罪嫌。聲請意旨所謂被告明知不實事項，卻撰述不實，暗自登載於業務上所製
    作之管委會公函，私自行文國防大學中正理工學院，並向該管委會各管理委員散
    發，顯係「一行為觸犯數行為，分別觸犯誹謗罪」及業務上登載不實之偽造文書
    罪責云云一節，所指另涉誹謗罪嫌部分，係其原告訴意旨所無，自不在得聲請交
    付審判所審就之範圍內，至業務上登載不實部分，其聲請無理由已如上述，是並
    非在本件聲請交付審判所得審查之範圍內。
  (六)此外，本院查閱全卷，尚未發見有何足以證明被告偽造文書犯行之積極事證，是
    以原處分以聲請人對於被告甲○○提出告訴，並無積極證據證明有何聲請人所指
    訴偽造文書犯行，認為被告罪嫌不足，而為不起訴處分及駁回聲請人再議之聲請
    ，經核於法尚無違誤。
  (七)綜上，本件聲請人雖仍執前揭理由認被告涉有偽造文書之罪嫌，而向本院聲請交
    付審判，惟臺灣桃園地方法院檢察署檢察官所為不起訴處分書及臺灣高等法院檢
    察署處分書，已就聲請人所指予以斟酌，並詳加論述所憑證據及其認定之理由，
    俱如前述，並經本院依職權調閱前開偵查、再議卷查核無誤。且原處分所載證據
    取捨及事實認定之理由，尚無違背經驗法則或論理法則之情事，是原檢察官及臺
    灣高等法院檢察署檢察長以被告犯罪嫌疑不足，分別予以不起訴處分及駁回再議
    之聲請，尚無不當。而原不起訴處分書及駁回再議處分書既已調查說明，對照卷
    內資料，亦無不合，復查無其他積極證據可資證明被告等人有偽造文書之犯行，
    是原不起訴及駁回再議聲請之處分，核屬適法，本件交付審判之聲請為無理由，
    應予駁回。
五、依刑事訴訟法第二百五十八條之三第二項前段，裁定如主文。
中        華        民        國    九十三    年    三    月    二      日
                      台灣桃園地方法院刑事第四庭
                                審判長法  官  陳  世  宗
                                      法  官  蘇  昭  蓉
                                      法  官  李  昆  南
右正本證明與原本無異。
如不服本裁定，應於裁定送達後五日內向本院提出抗告狀。
                          書記官  郭  中  明
中        華        民        國    九十三    年    三    月    五      日
